臺灣板橋地方法院刑事判決　　　　　　　　　　　　九十一年度易字第三二一五號
　　公　訴　人　臺灣板橋地方法院檢察署檢察官
　　被　　　告　甲○○　男　四.
右列被告因竊佔案件，經檢察官提起公訴（九十一年度偵字第一七九八○號），本院
判決如左：
    主  文
甲○○無罪。
    理  由
一、公訴意旨略以：被告甲○○以其妻陳美惠之住所為住所，該住所坐落於臺北縣中
    和市○○○段頂南勢角小段六九之一四地號土地、應有部分四分之一，門牌號碼
    為臺北縣中和市○○街四一八巷一一之二號三樓。甲○○於民國九十年十二月底
    ，為擴大住所面積，竟意圖為自己不法所有利益，在上開住所前三樓陽台增建如
    附圖所示面積七‧九八平方公尺。因認被告甲○○所為，係犯刑法第三百二十條
    第二項竊佔罪嫌。
二、按犯罪事實應依證據認定之，無證據不得推定其犯罪事實。又不能證明被告犯罪
    者，應諭知無罪之判決，刑事訴訟法第一百五十四條、第三百零一條第一項分別
    定有明文。所謂證據，係指足以認定被告確有犯罪行為之積極證據而言，該項證
    據自須適合於被告犯罪事實之認定，始得採為斷罪資料。苟積極證據不足為不利
    於被告事實之認定時，即應為有利於被告之認定，更不必有何有利之證據（參照
    最高法院二十九年上字第三一０五號、三十年上字第八一六號判例），又事實之
    認定，應憑證據，如未能發現相當證據，或證據不足以證明，自不能以推測或擬
    制之方法，以為裁判基礎（參照最高法院四十年台上字第八六號判例）。
三、本件公訴人認被告涉有前揭罪嫌，無非係以：訊據被告甲○○已然供認確有增建
    ，而右開事實，業據告訴人乙○○○指訴綦詳，核與證人陳美惠證述相符，且經
    該署督同臺北縣中和地政事務所勘驗現場，確增建面積七‧九八平方公尺，亦有
    勘驗筆錄及如附圖所示臺北縣中和地政事務所土地複丈成果圖、現場照片十二幀
    在卷可稽；被告雖抗辯如前，惟增建部分確已侵害其他土地共有人領空，被告未
    經其他共有人同意，自有不法利益，被告所辯無可採信，其犯嫌堪以認定，為其
    論據。然訊之被告堅詞否認有何公訴人所指右揭犯行，辯稱：因鄰居都這樣蓋，
    因此跟著加蓋，並不知為違法行為等語。經查：
    按刑法第三百二十條第二項之竊佔罪，係以意圖為自己或第三人不法之利益，而
    竊佔他人之不動產為其成立要件，最高法院二十五年上字第七三七四號判例可資
    參考，亦即係指行為人佔據他人之不動產，以自己實力予以支配之謂，乃在破壞
    他人對不動產之管領權。而所謂不動產者，依民法第六十六條第一項規定，係指
    土地及其定著物而言，而土地所有權之行使，固及於土地之上、下，惟土地所有
    權之行使與土地本身並非相當，自不包括在刑法竊佔罪之客體範圍內，苟行為人
    雖延伸其工作物至他人土地上空，而未佔據他人土地並予以實力支配，所為則與
    刑法竊佔罪之要件不符。本件被告係於三樓陽台加蓋增建，有九十一年度偵字第
    一七九八○號偵查卷第四、五頁所附照片九紙可稽，固可認為其在陽台外側搭建
    之突出物，業已延伸至該公寓前方空地及道路之上空，而防礙其他共有人之依法
    使用該土地之該部分上空（僅突出物所佔之箱型空間），惟被告所有該三樓陽台
    外所搭建之突出物，並非搭建於該土地上而對該土地本身行使其管領權，進而排
    除其他共有人之共同管領權利，僅係占用該土地上空之部分空間而已，實屬其土
    地所有權行使時，是否逾越其應有部分之權限，致損害其他共有人之管理、使用
    、收益權，洵屬共有人行使土地所有權是否逾越其應有部分之民事上紛爭而已，
    因未直接竊佔及他人之不動產，洵與刑法竊佔罪之要件有間，尚難以該罪相繩。
四、綜據上述，被告前揭行為固屬不當，惟究不得跳脫罪刑法定原則，無視於構成要
    件而逕行認定被告應負刑責。是被告前開所辯，尚非全無可採，公訴人所認被告
    涉有上開犯行，尚難認已有足為不利被告認定之相當證據，其間有合理之懷疑性
    存在，無法達到確信其為真實之程度。揆諸上開判例意旨，即不得遽為不利於被
    告之認定。此外，復查無其他積極證據足以證明被告確有公訴人所指之竊佔犯行
    ，既不能證明被告犯罪，即應為被告無罪之諭知。
據上論斷，應依刑事訴訟法第三百零一條第一項，判決如主文。
本案經檢察官林俊峰到庭執行職務。
中      華      民      國    九十一    年     十二     月    三十一    日
                              臺灣板橋地方法院刑事第五庭
                                            法  官  王  偉  光
右正本證明與原本無異
如不服本判決應於送達後十日內向本院提出上訴狀
                                            書記官  陳  怡  君
中      華      民      國    九十二    年      一      月      二      日
